【裁判字號】    89,台上,7707
【裁判日期】    891220
【裁判案由】    偽造有價證券
【裁判全文】
最高法院刑事判決                              八十九年度台上字第七七○七號
    上  訴  人  甲○○
右上訴人因偽造有價證券案件，不服台灣高等法院台中分院中華民國八十七年十月二
十一日第二審判決 (八十七年度上訴字第二二二五號，起訴案號：台灣苗栗地方法院
檢察署八十六年度偵字第一二○○號），提起上訴，本院判決如左：
    主  文
上訴駁回。
    理  由
按刑事訴訟法第三百七十七條規定，上訴於第三審法院，非以判決違背法令為理由，
不得為之。是提起第三審上訴，應以原判決違背法令為理由，係屬法定要件。如果上
訴理由狀並未依據卷內訴訟資料，具體指摘原判決不適用何種法則或如何適用不當，
或所指摘原判決違法情事，顯與法律規定得為第三審上訴理由之違法情形，不相適合
時，均應認其上訴為違背法律上之程式，予以駁回。本件上訴人甲○○就偽造有價證
券、行使偽造私文書部分上訴意旨略稱上訴人無任何前科，犯罪動機係為使汽車銷售
案能順利成交以爭取績效及金，犯案後坦承不諱，已得被害人劉家增及朝欽實業股
份有限公司（下稱朝欽公司）之諒解，有和解書可按。而購車之蔡阿穩亦已清償積欠
之車款，被害人劉家增實質上並未遭受損失，上訴人一時失慮致罹重典，情輕法重，
且上訴人現有正當之職業，亦有子女待撫育，原審未確實考量上訴人一切犯罪情狀，
依刑法第五十九條規定酌減其刑並宣告緩刑，不合罪刑相當原則，有適用法則不當之
違法等語。
惟查原判決引用第一審判決書之記載，認定上訴人甲○○有偽造有價證券、行使偽造
私文書之事實，已敘明係依憑上訴人之自白，告訴人朝欽公司及該公司人員齊致一之
指訴，證人蔡阿穩、劉家增、彭嬌娥、張金昌之證言，附卷之朝欽公司營業人員工作
契約書、汽車分期付款申購書、汽車買賣契約書、本票、授權書等件影本，為其所憑
之證據。並說明第一審已審酌上訴人之行為雖損害被偽造人及朝欽公司之利益，惟上
訴人無前科，素行良好，其動機係為使購車案順利成交以爭取績效及獎金，犯罪後坦
承犯行，態度尚屬良好等一切情狀，從輕量處法定最低度刑即有期徒刑三年。而刑法
第五十九條之酌量減輕其刑，必須犯罪另有特殊之原因與環境等等，在客觀上足以引
起一般同情，認為即予宣告法定低度刑期尤嫌過重者，始有其適用，至於被告無前科
，素行端正，子女眾多等情狀，僅可為法定刑內從輕科刑之標準，不得據為酌量減輕
之理由。上訴人為使汽車銷售案能順利成交以爭取績效及金，竟偽造他人名義之本
票，並虛偽登載他人名義為購車連帶保證人，其犯罪之情狀非可憫恕，不符刑法第五
十九條之規定。經核原審審酌上訴人一切犯罪情狀，認為無刑法第五十九條之適用，
於法並無不合。上訴意旨仍執陳詞，任意指摘原判決用法不當，難認係適法之上訴理
由。此部分上訴違背法律上之程式，應予駁回。至上訴人牽連犯刑法第二百十六條、
第二百十五條行使業務登載不實文書罪及第三百四十二條第一項背信罪部分，核屬刑
事訴訟法第三百七十六條第一款、第五款所定不得上訴於第三審法院之案件，其中背
信罪在刑事訴訟法第三百七十六條於八十四年十月二十日修正施行前，雖得上訴於第
三審法院，但依刑事訴訟法施行法第五條第一項規定，修正刑事訴訟法施行前，原得
上訴於第三審之案件，須已繫屬於各級法院，始應依施行前之法定程序終結之，本件
係八十六年十二月十八日繫屬於第一審法院，自無上開規定之適用。上訴人就偽造有
價證券、行使偽造私文書部分之上訴既不合法，應從程序上予以駁回，行使業務登載
不實文書及背信部分，自無從適用審判不可分原則，併為實體上之審判，應一併駁回
。
據上論結，應依刑事訴訟法第三百九十五條前段，判決如主文。
中      華      民      國    八十九    年     十二     月     二十     日
                              最高法院刑事第八庭
                                  審判長法官  張  信  雄
                                        法官  賴  忠  星
                                        法官  張  清  埤
                                        法官  洪  清  江
                                        法官  吳  昆  仁
      右正本證明與原本無異
                                              書  記  官
中      華      民      國    八十九    年     十二     月    二十七    日


司法院資訊處製作；財團法人民間司法改革基金會備份。
